【裁判字號】    90,自緝,612
【裁判日期】    901231
【裁判案由】    偽造有價證券
【裁判全文】
台灣台中地方法院刑事判決                          九十年度自緝字第六一二號
    自  訴  人  海洲小客車租賃有限公司
    代  表  人  乙○○
    代  理  人  戊○○
    被      告  丙○○
    指定辯護人  本院公設辯護人丁○○
右列被告因偽造有價證券等案件，經海洲公司提起自訴，本院判決如左：
    主    文
丙○○意圖供行使之用，而偽造有價證券，處有期徒刑年。
偽造之以「詠鉅實業有限公司」、「王瓊為」為發票人，付款人台中商業銀行西屯分
行，帳號1743-6號，票據號碼 NHSA0000000號，票載發票日中華民國八十九年九月五
日，票面金額新台幣五萬元之支票壹紙沒收。
    事    實
一、緣丙○○與其夫甲○○（業已審結）二人，於民國（下同）八十九年五月三十日
    ，在設於台中縣豐原市○○路二二０巷二十六號「海洲小客車租賃有限公司」（
    下稱海洲公司），向海洲公司租用車牌號碼ＨＨ－五五六七號自小客車一輛，約
    定租金每日新台幣（下同）一千八百元，租用期間為一日，嗣丙○○、甲○○二
    人竟逾期未依約返還所租用之自小客車，經海洲公司積極與丙○○、甲○○二人
    連繫，惟均未果，海洲公司旋即尋找該車，於八十九年六月二十五日下午二時許
    ，在台中縣豐原市○○路巷道內發現車，遂予取回，並續與丙○○、甲○○二人
    要求給付逾期之租金。因甲○○之友人「吳政諭」積欠甲○○五萬元，甲○○（
    八十九年八月二十日因竊盜案件，由台灣台中地方法院檢察署檢察官聲請本院裁
    定羈押於台灣台中看守所中）即告知丙○○向「吳政諭」索回積欠之五萬元。嗣
    丙○○即於八十九年八月底某日，至台中縣某處「吳政諭」住處，向「吳政諭」
    索討五萬元，「吳政諭」隨即取出發票人欄業已蓋妥「詠鉅實業有限公司」、「
    王瓊為」印文，其餘發票日、金額均空白，付款人台中商業銀行西屯分行，帳號
    1743-6號，票據號碼 NHSA0000000號之支票一紙（該紙支票為詠鉅實業有限公司
    負責人王瓊為所有，於八十九年八月五日，在台中市西屯區○○○街十號住處遭
    竊，所蓋用「王瓊為」印文，竊賊蓋錯印章，致「印鑑不符」。），交付予丙○○，丙○○因見發票日期、票面金額空白，遂要求「吳政諭」填寫，遭「吳政諭
    」拒絕並要丙○○自行填寫，是時丙○○明知「吳政諭」所交付之前開支票一紙
    ，係來源不明之贓物，竟仍予以收受，且基於意圖供行使之用之犯意，在前開支
    票上，填寫發票日「、９、５」，填寫票面金額「伍萬元整」、「5.0000.－
    」後離去。嗣丙○○於八十九年九月一日至台灣台中地方法院開庭時（本院八十
    九年自字第五０五號海洲公司自訴甲○○、丙○○侵占案），即持前開業已偽造
    完成之支票交付予海洲公司代理人戊○○收執，以供清償租車逾期未還之租金用
    。嗣因前開支票經提示後，遭「印鑑不符」為由退票，循線始查知上情。
二、案經海洲公司提起自訴。
    理    由
一、右揭事實，業據被告丙○○於本院審理時，坦承不諱，且：
  (一)本件自訴人所提出之發票人「詠鉅實業有限公司」、「王瓊為」，付款人台中商
    業銀行西屯分行，票據號碼HNSA0000000號，帳號1743-6號，票載發票日八十九
    年九月五日，票面金額五萬元之支票一紙，係王瓊為所有，於八十九年八月五日
    ，在台中市西屯區○○○街十號住處遭竊之空白支票，而該紙支票上所蓋用之「
    王瓊為」印文雖係王瓊為所有，然並非支票存款戶內印鑑，係竊賊蓋錯印章之情
    ，業據證人王瓊為於本院到庭證述無訛，且有台中市票據交換所八十九年十二月
    二十一日中市票交乙字第八九一九六九號函附之掛失止付票據提示人資料查報表
    、退票理由單、支票正、反面及遺失票據申報書等資料在卷可稽。是以，前開支
    票係他人所竊取之支票，係屬贓物，應堪認定。
  (二)而被告丙○○在取得前開空白支票後（發票日、票面金額空白），隨即在發票日
    欄、票面金額欄分別填寫「、９、５」、「伍萬元整」、「5.0000.－」 後，
    於八十九年九月一日，至本院開庭時（本院八十九年自字第五０五號海洲公司自
    訴甲○○、丙○○侵占案），即持前開業已偽造完成之支票交付予自訴代理人賴
    慧孜收執，以供清償租車逾期未還之租金用。嗣因前開支票經提示後，遭「印鑑
    不符」為由退票之情，核與自訴代理人戊○○指訴情節相符。
  (三)至於被告丙○○、公設辯護人所辯稱：我不知道那張支票是假的，且前開支票係
    被告丙○○在向「吳政諭」索債而取得，且是在「吳政諭」面前確認金額才填寫
    的，被告丙○○並無冒用他人簽發支票，被告在客觀上並未有偽造有價證券之犯
    行云云。惟以，(1)被告丙○○於本院九十年三月二十八日訊問時供述：「吳銘山
    欠我先生錢，支票是吳銘山給我先生的，約給了一個月後，才付給車行償租金的
    。」等語；(2)嗣於本院九十年四月二十日調查時，質以被告甲○○，被告甲○○
    則供稱：「（你太太說是吳銘山？）吳銘山帶他去找吳政諭。」等語，質以被告
    丙○○，被告丙○○則供述：「（票哪來的？）是我記錯名字了，是吳政諭才對
    。」等語；(3)嗣證人吳銘山於本院九十年六月五日調查時證稱：「（對被告丙○○於本院庭訊所述有何意見？）這張票是丙○○找吳政諭拿的，他叫我跟她去，
    我在樓下等她，她上去找吳政諭拿票。是甲○○交代我陪丙○○去找吳政諭拿票
    的。我與甲○○沒有債務糾紛。」等語；(4)嗣被告丙○○於本院九十年十二月七
    日審理時供述：「對吳銘山於本院庭訊所述有何意見？）吳銘山知道我要去拿票
    但是沒有陪我去。是我自己一人找吳政諭拿票的。」等語。是以，以被告丙○○
    、甲○○，及證人吳銘山前後之供、證述而言，則前開支票究竟係自「吳政諭」
    ，抑或是「吳銘山」處取得，及證人吳銘山是否陪同被告丙○○，抑或僅被告丙○○自己，至「吳政諭」住處取得前開支票，渠等先後供、證述，已然不一致，
    而有所不實，再參與被告丙○○，在被告甲○○因竊盜案件羈押台灣台中看守所
    期間，曾至台灣台中看守所告知前開簽發支票之情事，被告甲○○即叮囑被告丙○○勿坦承偽造之情事，此業據被告丙○○、甲○○二人所供認。如是，被告丙○○對於前開支票，係屬來源不明之贓物，亦即被告丙○○已然有贓物之認識，
    矧被告丙○○收受「吳政諭」交付前開支票時，因見發票日期、票面金額空白，
    曾要求「吳政諭」填寫，遭「吳政諭」拒絕並要被告丙○○自行填寫，則以「吳
    政諭」既積欠債務未還，自應自行填寫金額，焉有可能仍要求被告丙○○自行填
    寫，顯有違於常理，更足見被告丙○○在收受時，已然知悉「吳政諭」所交付之
    前開支票一紙，係來源不明之贓物。從而，被告丙○○既知前開支票，係屬來源
    不明之贓物，竟仍加以填載發票日、票面金額，則被告丙○○偽造有價證券之犯
    行，至堪認定。被告丙○○、公設辯護人此之所辯，尚有未洽。
  (四)綜上，被告丙○○前開所辯，無非係圖卸責之詞，委無足採。事證明確，被告丙○○右揭犯行，洵堪認定。
二、核被告丙○○所為，係犯刑法第三百四十九條第一項之收受贓物罪、第二百零一
    條第一項之偽造有價證券罪。被告丙○○於偽造有價證券後，復持以行使，其行
    使偽造有價證券之低度行為，為偽造有價證券之高度行為所吸收，不另論罪。被
    告丙○○所犯收受贓物罪與偽造有價證券罪間，有方法結果之牽連關係，為牽連
    犯，應從一重之偽造有價證券罪處斷。爰審酌被告素行良好，先行向自訴人租車
    未還，並積欠租金，為思解決債務，一時失慮，收受他人之支票，並據以偽造，
    持以行使，造成他人之不便，惟念其犯後尚能坦承犯行，態度良好等一切情狀，
    量處如主文所示之刑，以資懲儆。至於，被告偽造之以「詠鉅實業有限公司」、
    「王瓊為」為發票人，付款人台中商業銀行西屯分行，帳號1743-6號，票據號碼
    NHSA0000000號 ，票載發票日八十九年九月五日，票面金額五萬元之支票一紙，
    不問屬於犯人與否，爰依刑法第二百零五條之規定，予以宣告沒收；至於前開支
    票上所蓋用之「詠鉅實業有限公司」、「王瓊為」之印文，係屬真正印章所蓋用
    ，僅「王瓊為」印文，係竊賊蓋錯印章而已，此業據證人王瓊為於本院審理時到
    庭證述無訛，亦即上開印文，係屬盜用真正印章所蓋，不予沒收，附予敘明。
據上論斷，應依刑事訴訟法第三百四十三條、第二百九十九條第一項前段，刑法第二
百零一條第一項、第三百四十九條第一項、第五十五條、第二百零五條，罰金罰鍰提
高標準條例第一條前段，判決如主文。
中      華      民      國    九十      年     十二     月    三十一    日
                                台灣台中地方法院刑事第四庭
                                    法  官  顏  世  傑
右正本證明與原本無異。
如不服本判決，應於判決送達後十日內，向本院提出上訴狀。
                                    書記官
中      華      民      國    九十      年     十二     月    三十一    日
附錄本案論罪科刑法條：
刑法第二百零一條第一項：
  意圖供行使之用，而偽造、變造公債票、公司股票或其他有價證券者，處三年以上
  十年以下有期徒刑，得併科三千元以下罰金。
刑法第三百四十九條第一項：
  收受贓物者，處三年以下有期徒刑、拘役或五百元以下罰金。


司法院資訊處製作；財團法人民間司法改革基金會備份。
